【裁判字號】    95,抗,134
【裁判日期】    950427
【裁判案由】    假處分
【裁判全文】
臺灣高等法院高雄分院民事裁定           95年度抗字第134號
抗  告  人  河邊有限公司
法定代理人  甲○○
上列抗告人因與相對人高雄市政府間聲請假處分事件，對於民國
95年2 月22日95年度裁全字第1513號裁定，提起抗告，本院裁定
如下：
    主      文
抗告駁回。
抗告訴訟費用由抗告人負擔。
    理      由
一、本件抗告人（債權人）在原法院聲請假處分，係主張：伊先
    後於93年間與訴外人交通部高雄港務局（下稱港務局）就其
    所有之「棧12-1A 號倉庫及後方場地」簽訂租賃契約及增訂
    協議書，又於94年5 月25日就「棧11-2A 」及「棧11-2」倉
    庫訂立租賃契約。嗣因本件相對人（債務人）於94年8 月5
    日與港務局簽訂「高雄港11至15號碼頭及第三船渠東岸週邊
    土地委託開發行政契約」，並於契約中承諾概括承受港務局
    與抗告人間之租賃契約。惟相對人竟違約於94年11月2 日發
    函通知抗告人將於同年12月31日終止租約，並命抗告人點交
    上開倉庫予相對人；經抗告人以相對人與港務局間之債務承
    擔契約未經抗告人同意為由，發函通知相對人對抗告人不生
    效力。詎相對人於該租約是否終止尚有爭議之際，竟於95年
    1 月29日發布公告欲就該租賃物進行拆除工作，並強行占有
    抗告人所承租之土地。抗告人恐該租賃物如將拆除，縱將來
    民事訴訟判決勝訴確定，抗告人之權益將遭受重大損害而無
    法回復，為此聲請准予定暫時狀態之假處分，聲明：命債務
    人（相對人）於本案判決確定前就高雄市○○區○○段第22
    3 地號土地（面積1656.25 平方公尺）、第224 地號土地（
    面積1408.38 平方公尺）、第22 6地號土地（面積921.82平
    方公尺）、第228 地號土地（面積1555平方公尺）、第229
    地號土地（面積1438.87 平方公尺）、「棧12-1A 號倉庫」
    、「棧11-2A 號倉庫」、「棧11-2號倉庫」等設施，除返還
    占有予債權人（抗告人）外，不得為讓與、拆除及其他一切
    處分與妨害債權人使用、收益之行為云云。
二、原審以：按於爭執之法律關係，為防止發生重大之損害或避
    免急迫之危險或有其他相類之情形而有必要時，得聲請為定
    暫時狀態之處分，民事訴訟法第538條第1項定有明文。所謂
    爭執之法律關係，凡適於為民事訴訟標的，而有繼續性者皆
    屬之。是則定暫時狀態之假處分，亦以得為民事訴訟標的之
    法律關係為必要。本件依抗告人提出之倉庫租賃契約約定：
    有「政府依法舉辦公共事業需要者」、「政府實施國家政策
    或港灣建設必需配合收回者」.... 等情形者，出租人得終
    止租賃契約，承租人不得異議。而本件相對人依「高雄市舉
    辦公共工程拆遷補償自治條例」規定，為辦理「高雄港3號
    船渠東岸及11、12號碼頭開發工程」，發函予抗告人希其配
    合拆遷等情，有相對人提出之公告影本在卷可稽。查前開「
    高雄市舉辦公共工程拆遷補償自治條例」具有公法性質，相
    對人據以拆遷系爭租賃物，進行商港設施公共工程，乃屬行
    使公權力之單方行政行為，且發生公法上之效果，具有行政
    處分之性質，而非屬私權上之爭議，縱抗告人對之有所爭執
    仍非得為民事訴訟標的之法律關係，尚難依民事訴訟程序救
    濟之，抗告人本件聲請於法無據，而為駁回其聲請之裁定。
三、經查，本件相對人依與港務局簽訂之「高雄港11至15號碼頭
    及第三船渠東岸週邊土地委託開發行政契約」，固承受港務
    局與抗告人間就系爭租賃物之租賃契約，惟相對人嗣為辦理
    「高雄港3號船渠東岸及11、12號碼頭開發工程」，已依約
    通知承租人之抗告人終止該租賃契約及交還租賃物，而抗告
    人對得否終止亦有爭執，然相對人以其辦理之上開發工程屬
    公共工程而依前開自治條例規定，公告擬拆遷該租賃物，自
    屬單方行政行為之行政處分性質，並非相對人基於出租人地
    位對承租人終止租約而為私權爭議之得為民事訴訟標的之法
    律關係，從而，抗告人自不得對之聲請定暫時狀態之假處分
    甚明。況抗告人既稱「相對人與港務局間之債務承擔契約未
    經抗告人同意，對抗告人不生效力」云云，似指相對人承受
    港務局與抗告人間之租賃契約不生效力，尚非系爭租約之出
    租人，則相對人對租賃物所為公告拆遷之行為，更無從認係
    抗告人主張之出租人欲收回租賃物之行為，屬私權上之爭議
    ，是抗告人又何能對非屬私權爭議之法律關主張假處分？矧
    抗告意旨亦稱其所欲聲請定暫時狀態之法律關係為抗告人與
    港務局間之租賃關係，則其以相對人高雄市政府為對象之本
    件聲請假處分尚為無據。至抗告人與港務局間之租賃關係，
    是否因相對人之行政處分行為，致生損害賠償之爭執，為另
    一問題，與本件無涉，附此敘明。綜上，本件原裁定並無違
    誤，抗告意旨仍執前詞指摘原裁定不當，難認有理由，應予
    駁回。
四、據上論結，本件抗告為無理由，爰依民事訴訟法第495條之1
    第1項、第449條第1項、第95條、第78條，裁定如主文。
中    華    民    國    95    年    4     月    27    日
                            民事第一庭
                                審判長法官  黃金石
                                法      官  林紀元
                                法      官  林健彥
以上正本證明與原本無異。
如不服本裁定應於送達後10日內向本院提出再抗告狀 (並按他造
當事人之人數附繕本)， 並繳納再抗告費新臺幣1,000 元。再為
抗告應以適用法規顯有錯誤為理由，並經本院之許可，該許可以
原裁定所涉及之法律見解具有原則上之重要性者為限，並委任律
師為代理人。
抗告人之配偶、三親等內之血親、二親等內之姻親，或抗告人為
法人、中央或地方機關時，其所屬專任人員具有律師資格並經法
院認適當者，亦得為第三審代理人。抗告人或其法定代理人具有
律師資格者及前項情形，應於提起抗告或委任時釋明之。
中    華    民    國    95    年    4     月    27    日
                                書  記  官  張宗芳


司法院資訊處製作；財團法人民間司法改革基金會備份。
